Inventaris van het archief van G.J.C.A. Pop als Directeur-Generaal der Posterijen en Telegrafie, 1903-1913
Nationaal Archief, Den Haag
Staatsbedrijf der PTT: Archief van G.J.C.A. Pop als Directeur-Generaal der PTT
PTT / Pop
1903-1913
W20244
0.30 meter; 14 inventarisnummers.
Normale geschreven, getypte en gedrukte documenten, geen bijzondere handschriften.
Nationaal Archief, Den Haag
Pop, G.J.C.A.
Het persoonlijk archief van G.J.C.A. Pop uit 1905-1913 bevat stukken die hij uit hoofde van zijn functie als Directeur-generaal van de PTT verzamelde. Het gaat hierbij om persoonlijke correspondentie maar ook vertrouwelijke stukken over een conflict met A.E.R. Colette, problemen bij de Telegraafdienst in de periode 1908-1911, een onderzoek naar fraude en notities over het functioneren van ondergeschikten. Interessant zijn ook de stukken over het controleren van de correspondentie van de heren Jooste, Meier en Pontsma te Spaarndam in 1912 die verdacht werden van spionage voor Duitsland.
Archiefvorming
Geschiedenis van de archiefvormer
G.J.C.A. Pop bekleedde van 1905 tot 1913 de functie van Directeur-Generaal der Posterijen en Telegrafie. Op 15 februari 1913 diende hij een verzoek in om eervol ontslag te verkrijgen i.v.m. het aanvaarden van een functie als chef van de PTT dienst in Nederlands Oost Indië.
Zie het Kabinetarchief der Posterijen en Telegrafie (1893-1934), stuk d.d. 15-02-1913, nr. 3247 Kabt.
In de periode 1908 1911 waren er onder zijn bewind diverse problemen met de personeelsorganisatie, getuige kritische artikelen in diverse bladen, zoals De Amsterdammer. Ook was er een groot conflict met de Hoofdingenieur-Directeur der Technische Dienst, A.E.R. Collette.
Geschiedenis van het archiefbeheer
Het persoonlijk archief van G.J.C.A. Pop was als G 20 opgenomen in de zogenaamde "G code" archieven van het Hoofdbestuur der PTT. Deze code was geen code in de eigenlijke zin van het woord, maar meer een rubricering van die archieven, die vertrouwelijk van aard waren. Deze rubricering was rond 1940 ontstaan.
Het archief is aangevuld met elders aangetroffen archiefdelen die bij het persoonlijk archief van G.J.C.A. Pop behoren.
De verwerving van het archief
De rechtstitel is (nog) onbekend
Inhoud en structuur van het archief
2.16
Ordening van het archief
Het archief van Pop is, gezien de geringe omvang, chronologisch geordend.
Aanwijzingen voor de gebruiker
Openbaarheidsbeperkingen
Volledig openbaar.
Materiële beperkingen
Aanvraaginstructie
Openbare archiefstukken kunnen online worden aangevraagd en gereserveerd. U kunt dit ook via de terminals in de studiezaal van het Nationaal Archief doen. Om te kunnen reserveren dient u de volgende stappen te volgen:
U maakt een profiel aan op www.gahetna.nl, en logt vervolgens in
Via de archiefinventaris (alleen de beschrijvingen met rode nummers) selecteert u het gewenste archiefstuk door op de knop 'Reserveren' te klikken
In het volgende scherm geeft u aan op welke dag u het archiefstuk wilt inzien
Indien u zich bevindt in de studiezaal en een tafelnummer heeft ontvangen kunt u dit nummer vermelden. Als u geen tafelnummer heeft kunt u tafelnummer 777 laten staan
Vervolgens bevestigt u uw reservering door deze te versturen.
Verwant materiaal
Beschikbaarheid van kopieën
Verwante archieven
De gedeponeerde archieven van het Staatsbedrijf der Posterijen, Telegrafie en Telefonie zijn die archieven, die geen deel uitmaken van de serie-archieven van het Hoofdbestuur der PTT. Naast de archieven van de Hoofdbestuursafdelingen (hoofdzakelijk gevormd als een serie verbalen en later als gecodeerd archief) en de Directieraadsarchieven zijn er nl. nog diverse kleinere zelfstandige archieven gevormd binnen de Hoofdbestuursorganisatie. Deze archieven dragen allen de kenmerken van zelfstandige archiefvorming en zijn dus ook apart geïnventariseerd. De persoonlijke archieven van een aantal hoge PTT-functionarissen zijn beschreven in de toegangen met de nummers 2.16.78.01 t/m 2.16.78.09.
Voor verder onderzoek komen in eerste instantie de volgende archieven in aanmerking:
Hoofdbestuur der Posterijen en Telegrafie 1893-1926, toegang nummer 2.16.21.
Bureau Radio-omroep en Radiodistributie, Cultureel gedeelte, Derde afdeling van het Hoofdbestuur der PTT 1919-1940, toegang nummer 2.16.25
Stukken betreffende de PTT en de Rijkspostspaarbank behorende tot verschillende afdelingen van de ministeries van Waterstaat en Binnenlandse Zaken 1906-1940, toegang nummer 2.16.29.
Beschrijving van de series en archiefbestanddelen
- Stukken betreffende het onderzoeken van mogelijke fraude bij het aanschaffen van technisch materieel door de Technische Dienst der Rijkstelegraaf en het hieruit resulterende conflict tussen Drg Pop en Hoofdingenieur-Directeur Collette van de Technische Dienst, 1903-1905; 1; 1 omslag
  Bevat diverse bewijsstukken van het onderzoek.
- Brief van de directeur van het telegraafkantoor te Amsterdam, Leur, waarin hij een uittreksel aanbiedt uit zijn verslag d.d. 6 mrt. 1886 omtrent de personeelstoestand bij de telegraafdienst. Met bijlage, 1905; 2; 2 stukken
- Instructie betreffende de te nemen maatregelen ter voorkoming en tot blussing van brand in de gebouwen van het Hoofdbestuur der Posterijen en Telegrafie. Gedrukt, 1907; 3; 1 deel
  Bevat losse toegangskaarten tot Rijksgebouwen, waarin of in de nabijheid waarvan brand heerst.
- Staten met de beoordeling van hoger post- en telegraafpersoneel door de inspecteurs, 1908; 4; 1 omslag
- Knipsels uit diverse nummers van het dagblad De Telegraaf van sept. 1908 betreffende de toestanden bij de dienst der posterijen en telegrafie, 5; 1 omslag
- Notulen en concept-notulen van de vergaderingen van de chefs van de Generale Staf en de Directeur-Generaal met de hoofdambtenaren der Posterijen en Telegrafie, 1909-1910; 6; 1 pak
  Deze vergaderingen betreffen alle hetzelfde onderwerp, nl. het nemen van maatregelen op communicatiegebied in geval van oorlog.
  Zie ook de brief d.d. 10-08-1910, nr. 13699 in het Kabinetarchief, inv. nr. 12.
- Nota's van de chef van de 2e afdeling bij het Hoofdbestuur der Posterijen en Telegrafie betreffende het aanstellen van klerken in plaats van commiezen op enkelvoudige telegraafkantoren, waar zij als plaatsvervanger van de directeur optreden, 1910; 7; 1 omslag
- Verslag inzake de inhoud van J. Wiarda's artikelen en redevoeringen in "Het Orgaan van de Ned. Post- en Telegraafbond" en "De Postbeambte", 1910; 8; 1 stuk
- Brief aan de Minister van Waterstaat, waarin de Directeur Generaal beknopte overzichten geeft van de gang van zaken rond de berisping van enige personeelsleden bij de posterijen en telegrafie, waarover in diverse dagbladen kritische artikelen waren verschenen. Met bijlagen, 1910, 1911; 9; 1 omslag
  Zie ook het archief van de commissie van Royen.
  Zie ook inv. nr. 8.
- Knipsels uit diverse dag- en weekbladen, waarin commentaar gegeven wordt op de circulaire van de Directeur-Generaal no. 27, d.d. 27-12-1910 omtrent de exameneisen, die aan klerken bij het Hoofdbestuur der Posterijen en Telegrafie gesteld worden, 1910, 1911; 10; 1 omslag
- Brief aan de Minister van Waterstaat, waarin de Directeur-Generaal voorstelt om een onderzoekscommissie in te stellen n.a.v. kritische artikelen in het weekblad De Amsterdammer over de behandeling van het personeel bij het Hoofdbestuur der Posterijen en Telegrafie. Minuut. Met bijlage, 1911; 11; 2 stukken
- Stukken betreffende het onderzoek (vanaf het SS Lyons) naar het wrak van de "Lutine" voor de kust van Terschelling, 1911-1913; 12; 1 omslag
  Bevat rapportages van de directeur van het Post- en Telegraafkantoor te Terschelling aan de Directeur-Generaal omtrent de gang van zaken op de SS Lyons, vanwege vermoedens van spionage.
- Stukken betreffende het controleren van de correspondentie van de heren Jooste, Meier en Pontsma te Spaarndam, 1912; 13; 1 omslag
  Bovengenoemde heren werden verdacht van spionage voor Duitsland.
- Brief aan de toekomstige opvolger van G.J.C.A. Pop als Directeur-Generaal, waarin Pop een beeld schetst van de organisatie van de dienst der Posterijen, Telegrafie en Telefonie en waarin hij advies geeft aan zijn opvolger. Met bijlagen, 1913; 14; 1 omslag
  Bevat statistische overzichten en regelingen.